【裁判字號】    89,上易,676
【裁判日期】    890503
【裁判案由】    竊盜
【裁判全文】
臺灣高等法院臺南分院刑事判決              八十九年度上易字第六七六號    Ｇ
      上  訴  人  臺灣雲林地方法院檢察署檢察官
      被      告  乙  ○  ○
右上訴人因被告等竊盜案件，不服臺灣雲林地方法院八十九年度易字第一○七號中華
民國八十九年二月十七日第一審判決（起訴案號：臺灣雲林地方法院檢察署八十九年
度偵字第二七四號），提起上訴，本院判決如左：
      主      文
上訴駁回。
      理      由
一、公訴意旨以：乙○○與丙○○為叔姪關係，二人於民國（下同）八十九年一月五
    日零時五十分許，基於意圖為自不法所有之犯意聯絡，駕駛車號Ｊ六─四四００
    號自用小貨車，至雲林縣莿桐鄉○○路以南約一百五十公尺處之鹿場客圳旁，明
    知圳內所置之一輛車號ＭＭＦ─二四六號重型機車（係所有人柳岳君於八十八年
    九月二十四日廿一時許，在雲林縣莿桐鄉麻園村麻園公園產業道路所失竊）為他
    人所有之物，竟擅自以上開自用小貨車上之吊桿，正著手將上開機車吊起時，即
    為巡邏之員警當查獲，因認被告乙○○、丙○○二人共同涉犯刑法第三百二十條
    第三項、第一項之竊盜未遂罪嫌云云。
二、按犯罪事實應依證據認定之，無證據不得定其犯罪事實；又不能證明被告犯罪者
    ，應諭知無罪之判決，此刑事訴訟法第一百五十四條、第三百零一條第一項分別
    定有明文。又刑法第三百二十條第一項之竊盜罪，須明知為他人之動產，茍係誤
    認係他人丟棄或不要之物，則為無主物，縱有為自己所有之意圖，亦與刑法竊盜
    罪之構成要件不符，尚難遽以該罪論擬。
三、本件公訴人認被告乙○○、丙○○二人涉有前揭竊盜未遂之事實，無非係以被告
    二人於警訊及偵查中之自白，並佐以車輛竊盜資料個別查詢報表及贓物認領保管
    單各一紙為其論據；訊據被告乙○○、丙○○固坦承有於右揭時地以伊所有自用
    小貨車上之吊桿，將上開機車吊起時，為警查獲之事實，惟堅詞否認有竊盜之犯
    行，均辯稱：係乙○○看到那部機車掉到水溝裡，請丙○○幫忙把該機車吊起來
    ，且該機車在水裡很久已生銹，以為係他人丟棄不要等語。
四、經查：
（一）上開車號ＭＭＦ─二四六號機車係柳岳君所有，於八十八年九月二十四日在雲
      林縣莿桐鄉麻園村麻園公園產業道路失竊，由其父甲○○於同年月二十九日報
      案，業據證人甲○○於警訊時證述在卷，並有上揭車輛竊盜資料個別查詢報告
      表附於警局卷可稽。而該機車係在八十九年一月五日零時五十分許，被告兩人
      始至雲林縣莿桐鄉○○路以南約一百五十公尺處之鹿場客圳旁，於自用小貨車
      上之吊桿，正著手將上開機車吊起時，即為警當場查獲，顯見並非被告二人至
      失竊地點所竊甚明。依常情應係他人竊後，將之丟棄或因故掉落於水溝中。
（二）證人即當時查獲被告二人之員警林身定於原審證述：伊看到被告二人正把機車
      吊到半空中，我們依車牌查才知車籍資料才知是贓車，當時機車是掉入鹿場客
      圳中，都是濫泥巴，車身都已經生銹了，好像掉到圳裡面已經很久了等語。足
      見該機車應係在八十八年九月二十四日遭不明名人士竊取後，將之推入圳中已
      久，被告所辯不知是贓車，應屬可採。又依上揭車輛竊盜資料個別查詢報告表
      所載，前開機車係一九九四年出廠，至被告二人於八十九年一月五日前開行為
      時，已將屆六年，已屬陳舊，再依前開證人所證，該機車已浸泡水中甚久，已
      經生銹等情，則被告等二人主觀上認係他人已不要之物，為無主物，應無違常
      情。
五、綜上所述，被告等二人前開所辯，應屬可採。則被告等二人主觀上認該機車非『
    他人之動產』，亦無『不法』所有之意圖，而將之吊起，縱有據為所有之意圖，
    揆諸前開說明，亦與刑法竊盜罪之構成要件尚有不符，自難以竊盜未遂罪相繩。
    此外又查無其他任何積極之證據，足認被告有上述竊盜未遂之犯行，因此原審以
    不能證明被告犯罪而諭知無罪之判決，核無不合，檢察官上訴意旨，仍執前詞指
    被害人並未拋棄該機車，並非無主物，仍屬被害人之動產，被告前開行為自屬竊
    盜未遂行為，而指摘原判決不當，惟揆諸前開說明為無理由，應予駁回。
據上論斷，應依刑事訴訟法第三百六十八條，判決如主文。
本案經檢察官楊秀美到庭執行職務。
中    華    民    國      八十九      年      五      月      三        日
                                  臺灣高等法院臺南分院刑事第一庭
                                      審判長法官  鄭    文    肅
                                            法官  王    浦    傑
                                            法官  楊    明    章
右正本證明與原本無異。
不得上訴。
                                      法院書記官  易    慧    玲
中    華    民    國      八十九      年      五      月     五         日


司法院資訊處製作；財團法人民間司法改革基金會備份。
